【裁判字號】    89,訴,1268
【裁判日期】    900807
【裁判案由】    懲治走私條例等
【裁判全文】
臺灣高雄地方法院刑事判決                        八十九年度訴字第一二六八號
    公  訴  人  臺灣高雄地方法院檢察署檢察官
    被      告  丙○○
    選任辯護人  申憲章
右列被告因為違反懲治走私條例等案件，經檢察官提起公訴（八十八年度偵字第二八
七一一號、八十九年度偵字第六八五五號），本院判決如左：
    主  文
丙○○私運管制物品進口逾公告數額，處有期徒刑伍月。緩刑參年。
    事  實
一、丙○○係亙裕豐食品有限公司（以下簡稱亙裕豐公司）之負責人，其明知匪偽物
    品完稅價格超過新台幣（下同）十萬元者，為管制進口物品，竟於民國八十八年
    十月三十一日，向香港地區不詳姓名年籍之成年人，購得中國大陸甘肅省蘭州市
    所生產之莖球狀鮮百合一批（分成一百箱，總重量二千零六十公斤，完稅價格為
    十一萬八千四百八十二元），與活鱔魚一同裝載於ＯＯＬＵ0000000號貨
    櫃中，再委由不知情之億興報關行職員張育治，向財政部高雄關稅局投單報運進
    口活鱔魚貨櫃一只，自香港地區委由不知情之不詳船舶運輸人起運，並於同年十
    一月二日進口至高雄港。嗣於同年月三日上午十一時許，丙○○帶同公司員工鄭
    富隆、唐佳宏、葉錦洋、楊秀枝及陳玉貴（均經公訴人另為不起訴處分確定）駕
    駛車牌號碼ＺＴ—六四八號及ＺＴ—六八七號之自用大貨車至高雄市前鎮區第六
    十六號碼頭，載運上開鮮百合及活鱔魚，回程途經高雄縣鳳山市○○路自強陸橋
    下時，為警當場臨檢查獲，並扣得上開鮮百合（業經屏東縣農會銷毀）。
二、案經高雄市政府警察局三民第二分局報告臺灣高雄地方法院檢察署檢察官偵查起
    訴。
    理  由
一、訊據被告丙○○固坦承有於前揭時、地委由億興報關行報運進口活鱔魚貨櫃一只
    之事實，雖矢口否認有何走私之犯行，辯稱：是之前有過交易一位綽號「阿進」
    之成年男子於八十八年十一月三日，在前鎮區○○○路上，說要向其購買一百箱
    之鱔魚合計七噸半重，順便說有一些農產品要以七萬元之代價寄放在其公司倉庫
    內冰存，就由「阿進」的員工將鮮百合倒入其本來裝鱔魚的桶子，其不知係走私
    物品，且所查獲之鮮百合重量，未扣除桶子、木板蓋及水的重量，所以二千零六
    十公斤並非毛重云云。然查：按一次私運匪偽物品，其總額由海關照緝獲時之完
    稅價格計算，超過新台幣十萬元者，為管制進口物品，而所謂匪偽物品係指匪偽
    生產、製造、加工等之物品，有匪偽文字或圖案之標誌，或雖無匪偽文字或圖案
    之標誌而經鑑定確係匪偽之物品屬之，行政院公告之懲治走私條例公告管制物品
    項目及其數額丙項定有明文。本件被告為警查獲之莖球狀鮮百合，其原產地為中
    國大陸乙節，有前開鮮百合包裝袋一個及財政部關稅總局八十九年四月二十八日
    台總局認字第八九一０二五０五號函在卷可參；而被告一次私運匪偽莖球狀鮮百
    合進口，扣除桶子、木板蓋之重量，淨重確為二千零六十公斤之事實，亦據證人
    即受託銷毀前開鮮百合之屏東縣農會職員乙○○及查獲之員警甲○○於偵查中及
    本院調查時到庭證述屬實（見偵查卷八十九年三月二十八日訊問筆錄及本院八十
    九年九月五日訊問筆錄），並有高雄市政府警察局三民第二分局莊敬派出所出具
    經被告簽認之清冊、秤量傳票及行政院農業委員會委託屏東縣農會提領各機關部
    隊移交緝獲走私物品收據原本各一紙附卷可稽；又被告私運進口之前開鮮百合，
    其完稅價格為十一萬八千四百八十二元，亦有財政部高雄關稅局八十九年二月八
    日關緝字第八九○六○一一四號函在卷可按；另「鮮百合（莖球狀）」歸ＣＣＣ
    ○七○九．九○．九○．九○─七「其他蔬菜，生鮮或冷藏」項下，非屬經濟部
    國際貿易局公告准許間接輸入大陸物品項目，該項大陸產品不准進口等情，亦有
    經濟部國際貿易局八十九年四月二十九日貿（八九）一發字第八九○○○○七二
    ○四號書函附卷足憑，足認被告為警查獲之莖球狀鮮百合係屬匪偽物品，且其完
    稅價格已超過十萬元，而屬管制進口物品無訛。另被告雖辯以該鮮百合係綽號「
    阿進」所寄放云云，然被告始終無法交代綽號「阿進」之真實姓名、年籍資料或
    聯絡地址以供本院查證，又被告所述綽號「阿進」之聯絡電話00000000
    00號或0000000000號，經本院向台灣大哥大股份有限公司函查結果
    ，該電話之用戶就年紀、性別等年籍資料觀之，顯均非係綽號「阿進」之人，而
    被告自承曾與綽號「阿進」之男子有過交易，足見渠等顯非第一次交易，衡情綽
    號「阿進」之人茍為被告之客戶，必有留下基本資料以供聯絡，豈有連姓名、聯
    絡方式亦不知之理，再參以被告於八十八年十一月十八日答辯狀稱七噸半鱔魚約
    值六十萬元也無從追回等語，則七噸半之鱔魚價值非低，被告豈有未向綽號「阿
    進」之人收取任何訂金或貨款之理，且未留下確實之年籍資料以供將來向綽號「
    阿進」之人求償，又被告之員工鄭富隆、唐佳宏、葉錦洋、楊秀枝及陳玉貴既係
    同在附近路旁，豈有未看見綽號「阿進」之男子，且未令其員工幫忙搬運之理，
    是被告前開所辯顯係飾卸之詞，不足採信。此外，復有進口報單一紙及照片二張
    附卷可稽，本件事證明確，被告犯行洵堪認定。
二、按大陸產製之莖球狀鮮百合，係屬行政院公告之「管制物品項目及其數額」丙項
    第四款所定之管制進口物品，一次私運之完稅價格總額超過十萬元者，即屬懲治
    走私條例第二條第一項所稱之管制物品。是核被告丙○○所為，係犯懲治走私條
    例第二條第一項之私運管制物品進口逾公告數額罪。其利用不知情之不詳船舶運
    輸人運送走私物品進口，為間接正犯。至被告委請不知情之億興報關行陳文居在
    進口報單上登載貨品產地「日本」不實一事，因張育治不知情而不成立業務登載
    不實罪名，被告即無與之共犯該罪可言（詳後述）。爰審酌被告所為有損國家稅
    收，危害社會經濟秩序，惡性非輕，惟念其犯罪情節及所生危害非重，且犯後坦
    承部分犯行，態度良好等一切情狀，量處如主所示之刑，以資懲儆。又查被告雖
    曾於七十四年間因賭博案件，經本院判處有期徒刑四月確定，並於七十五年三月
    二十八日易科罰金執行完畢後，五年以內未曾受有期徒刑以上刑之宣告，有臺灣
    高雄地方法院檢察署刑案資料查註紀錄表及臺灣高等法院被告全國前案紀錄表各
    一份在卷可參，其因貪慾圖利，短於思慮，致觸犯刑罰規定，經此偵查、起訴、
    審判及論罪科刑程序，當知所警惕，信無再犯之虞，本院認所宣告之刑以暫不執
    行為適當，併諭知緩刑三年，以啟自新。至被告私運進口之大陸莖球狀鮮百合，
    業由高雄市政府警察局三民第二分局交由屏東縣農會銷毀，有該局八十八年十一
    月五日高市警三（貳）刑字第一五九一一號函及臺灣高雄地方法院檢察署八十九
    年一月十四日雄檢銅闕八八偵二七二四一字第○二九三○號函各一紙在卷可考，
    扣案之前開鮮百合既已銷毀而不存在，本院自毋庸為沒收之宣告。
三、公訴意旨另以：被告丙○○所進口者為大陸產製之莖球狀鮮百合，竟於八十八年
    十一月間利用不知情之億興報關行職員張育治，以活鱔魚之名義，填具不實之進
    口報單，自香港地區私運莖球狀鮮百合進口高雄港。又於八十九年三月間，再利
    用不知情之億興報關行（誤載為忠實報關行）職員黃宗耀，以活鱔魚之名義，填
    具不實之進口報單，申請自香港地區進口莖球狀鮮百合（未逾公告數額）至高雄
    港，並持以向高雄關稅局之查驗人員申報通關而行使之，因認被告涉有刑法第二
    百十六條、第二百十五條之行使不實登載業務文書罪嫌。惟按刑法第二百十五條
    係以從事業務之人，明知為不實之事項，而登載於其業務上作成之文書，足以生
    損害於公眾或他人為構成要件，是其登載之客體為從事業務之人於業務上作成之
    文書。經查，進口報單係報關行受當事人委託，向關稅局申報通關時製作之文書
    ，是進口報單係受託之報關行於業務上作成之文書，而非委託人業務上作成之文
    書。而刑法對於普通人使從事業務之人登載不實之事項於業務上做成之文書之行
    為，並無處罰明文，刑法第二百十五條之罪應認為有排斥普通人成立間接正犯理
    論之適用，此觀同法第二百十三條與第二百十四條間之關係甚明。從而，被告告
    以錯誤之資訊，使不知情之報關行人員將此不實事項，登載於報關行人員業務上
    作成文書之行為，自與刑法第二百十五條之構成要件有間。此外，本院復查無其
    他積極證據足認被告有何公訴人所指此部分之犯行，惟公訴意旨認此部分與前揭
    論罪科刑之私運管制物品進口逾公告數額罪部分，有方法結果之牽連犯關係，屬
    裁判上一罪，爰不另為無罪之諭知。
據上論斷，應依刑事訴訟法第二百九十九條第一項前段，懲治走私條例第二條第一項
、第十一條，刑法第七十四條第二款，判決如主文。
中      華      民      國    九十      年      八      月      七      日
                                    臺灣高雄地方法院刑事第一庭
                                        法  官       陳玉聰
右正本證明與原本無異。
如不服本判決，應於判決送達後十日內，向本院提出上訴狀。
                                        書記官        鄭淑臻
中    華    民    國      九十      年      八      月      七     日
附錄本判決論罪科刑法條全文：
懲治走私條例第二條第一項
私運管制物品進口、出口逾公告數額者，處七年以下有期徒刑，得併科新臺幣二十萬
元以下罰金。


司法院資訊處製作；財團法人民間司法改革基金會備份。
